【裁判字號】    97,易緝,29
【裁判日期】    971112
【裁判案由】    詐欺
【裁判全文】
臺灣彰化地方法院刑事判決              97年度易緝字第29號
公  訴  人  臺灣彰化地方法院檢察署檢察官
被      告  乙○○
                    （另案羈押於臺灣彰化看守所）
上列被告因詐欺案件，經檢察官聲請簡易判決處刑（九十六年度
偵字第一一五四０號），本院北斗簡易庭認不宜逕以簡易判決處
刑，簽移依通常程序審理，本院判決如下：
    主  文
乙○○幫助意圖為自己不法之所有，以詐術使人將本人之物交付
，處有期徒刑陸月，如易科罰金，以新臺幣壹仟元折算壹日。
    事  實
一、乙○○依一般社會生活之通常經驗，本可預見交付個人金融
    機構帳戶予他人，可能幫助取得帳戶之人作為實施不法犯罪
    使用，藉以隱匿其真實身分，進而躲避犯罪偵查機關追查，
    竟仍以縱若有人持以犯罪亦無違反其本意之幫助他人詐欺取
    財之不確定故意，於民國九十六年六月二十六日某時，在不
    詳處所，將其於九十六年六月二十六日所申請設立之華南商
    業銀行埔墘分行帳號第000000000000號、戶名
    「乙○○」之帳戶（下稱華南銀行帳戶）存摺、提款卡，交
    付予姓名、年籍不詳之成年人，並告知密碼，而容任他人使
    用上開帳戶，遂行財產犯罪。嗣詐騙集團成員取得乙○○上
    揭華南銀行帳戶後，即持之作為所屬詐騙集團人頭帳戶使用
    ，該詐騙集團並基於詐欺取財之不法所有犯意，在雅虎奇摩
    拍賣網站上刊登拍賣二十二吋液晶螢幕之訊息，使甲○○不
    查，誤信為真，參與競標，並於九十六年七月四日七時四十
    九分以新台幣（下同）三千六百五十元得標，旋於同日二十
    三時十一分，依該詐騙集團成員之指示，先將一千四百七十
    元（起訴書誤為一千四百九十元）匯入詐騙集團指定之乙○
    ○上開華南銀行帳戶內，隨即遭提領一空。嗣因甲○○遲未
    收到標得之液晶螢幕，經以拍賣廣告上所留之聯絡電話與該
    詐騙集團聯繫後，又遭該詐騙集團以退回款項為由，轉匯一
    萬零二百三十八元至宜蘭縣礁溪鄉湯子城郵局帳號0000
    000000000號、戶名陳明陽之帳戶內（另案偵辦中
    ），始察覺有異，乃報警處理，因而循線查獲。
二、案經嘉義縣警察局民雄分局報請臺灣嘉義地方法院檢察署檢
    察官呈請臺灣高等法院檢察署檢察長令轉臺灣彰化地方法院
    檢察署檢察官偵查後聲請簡易判決處刑。
    理  由
一、按被告以外之人於審判外之陳述，雖不符前四條之規定，而
    經當事人於審判程序同意作為證據，法院審酌該言詞陳述或
    書面陳述作成時之情況，認為適當者，亦得為證據。當事人
    、代理人或辯護人於法院調查證據時，知有第一百五十九條
    第一項不得為證據之情形，而未於言詞辯論終結前聲明異議
    者，視為有前項之同意。刑事訴訟法第一百五十九條之五定
    有明文。查本件證人即被害人甲○○之警詢筆錄，雖屬被告
    以外之人於審判外之陳述，然因被告未於言詞辯論終結前聲
    明異議，本院復審酌該等言詞係由證人出於自由意識而陳述
    ，並無非法取證之情況，依上開規定，自具證據能力，合先
    敘明。
二、訊據被告乙○○固坦承上揭華南銀行帳戶確係其所申設，惟
    矢口否認有何幫助詐欺取財之情，辯稱：上揭帳戶存摺及提
    款卡係因要應徵工作之需所申請，然申請後於九十六年間在
    其當時位於台北縣板橋市租屋處遺失，其後伊要搬家時，始
    發覺不見，伊並未交付他人使用云云。經查：
（一）被害人甲○○於九十六年七月四日，在雅虎奇摩拍賣網站
      參與競標二十二吋液晶螢幕，並於同日七時四十九分以三
      千六百五十元得標，隨於同日二十三時十一分，依指示將
      一千四百七十元匯入詐騙集團指定之被告上開華南銀行帳
      戶內，隨即遭提領一空等情，業據被害人甲○○於警詢時
      證述綦詳，並有被害人所申設之中華郵政中正大學郵局帳
      戶存摺明細、自動櫃員機交易明細表、華南銀行埔墘分行
      函送之被告上揭帳戶開戶人基本資料、客戶資料查詢申請
      單、登錄單及存款往來明細表、雅虎奇摩拍賣網頁資料等
      附卷可稽，顯見向被害人施以詐欺取財者，乃利用被告上
      揭帳戶作為工具。
（二）被告雖辯稱伊之上揭帳戶存摺及提款卡於九十六年間某日
      ，在其位於台北縣板橋市租屋處遺失云云。惟查：(1)被告
      上揭帳戶，於九十六年六月二十六日申請設立後至同年七
      月二十四日止，並無任何掛失紀錄，此有華南銀行埔墘分
      行九十六年八月九日出具之九六華埔字第２７８號函一件
      在卷可憑。又被告辯稱伊申請上開帳戶之目的係為應徵工
      作使用云云，然經質之被告，其係應徵何公司，被告卻支
      吾其詞，無法回應；且參諸一般社會經驗，應徵工作者必
      係於確定公司錄用後，為便利薪資轉帳，始會申請開立金
      融機構帳戶，未為公司錄取前，並無申請金融機構帳戶之
      必要，則被告申請上開華南銀行帳戶之目的為何，即有可
      疑。(2)況目前詐騙集團蒐購或利用人頭帳戶做為出入帳戶
      ，並以金融卡提領詐騙所得，以逃避檢、警之追緝，乃眾
      所周知之事實，社會上一般人防詐之意識高漲，欲為詐騙
      之人必使出相當方法，始能有所得，是以行騙之人絕不可
      能將其好不容易才詐得之金錢，存入自己無法確實掌控之
      帳戶內，否則將無法確保該帳戶名義人不會在受騙者匯入
      款項後，突然將該帳戶或提款卡掛失凍結或變更印鑑、密
      碼，致使行騙之人無法從該帳戶內領出詐騙金額，甚至由
      帳戶名義人將帳戶內之款項提領一空，是以詐欺集團或行
      騙之人欲以他人帳戶供作款項出入之帳戶，必會先徵得帳
      戶所有之同意，並確知金融卡密碼後，才有使用之可能，
      被告上開帳戶若係遭竊之盜贓物，詐騙集團豈會貿然使用
      。(3)再觀被告上開帳戶交易明細，其於九十六年六月二十
      六日申請設立後，同日即以自動櫃員機提領九百元，惟被
      告卻稱伊於開戶後，未曾有任何提款紀錄，其後上開帳戶
      即未有任何款項出入，隨於同年七月四日即為詐騙集團使
      用，是詐騙集團應係於被告上開帳戶申請設立後即取得
      帳戶存摺及提款卡，並於同日先行測試無虞後，再進行詐
      騙行為。且被告上開帳戶存摺及提款卡，若非被告同意下
      交付並告知密碼，詐騙集團如何能安心使用並得以密碼提
      領帳戶款項。綜上所述，堪認被告辯稱其上開帳戶存摺及
      提款卡遺失云云，顯非事實。被告上開郵局帳戶存摺及提
      款卡，應係被告主動交付他人使用。
（三）按今日一般人至郵局或銀行開設帳戶並非難事，如非供犯
      罪之非法使用，衡情自無置自己名義帳戶不用，而取得他
      人帳戶使用之必要。且金融存款帳戶事關存戶個人財產權
      益之保障，其與存戶印鑑章結合，具高度專有性，除非本
      人或與本人親密關係者，難認有何理由可自由流通使用該
      存摺，一般人皆有妥為保管防阻他人任意使用之認識，縱
      因特殊情況偶有交付他人使用之需，亦必然深入瞭解用途
      後再行提供以使用，方符常情。而該等專有物品如落入不
      明人士手中，極易被利用為與財產有關之犯罪工具，此又
      係具備一般生活智識者皆能體察之常識；參以邇來詐欺人
      士使用他人存摺作為指示被害人匯款工具之犯罪類型層出
      不窮，並廣經媒體披載，凡對社會動態尚非全然不予關注
      者均能知曉。本案被告於提供上開帳戶予他人使用時，已
      係成年人，足認其心智成熟，亦具一般智識程度及社會經
      驗，對於上開各情，自有認識，竟仍將自己前開帳戶之存
      摺、提款卡及密碼提供予他人，嗣並遭詐騙集團據以為犯
      詐欺取財罪之出入帳戶使用，足見被告主觀上顯具有縱使
      他人於取得該帳戶之存摺、提款卡後，自行或提供詐騙人
      士持以作為詐欺取財之用，亦不違背其本意之不確定故意
      至明。是以本件事證明確，被告犯行堪以認定。
三、本件被告提供其金融機構帳戶之存摺、提款卡及密碼予他人
    ，供他人作為實施詐欺取財犯罪使用，雖未參與詐欺取財之
    行為，然其顯係以幫助之意思，參與詐欺取財構成要件以外
    之行為，為幫助犯。是核被告所為，係犯刑法第三十條第一
    項前段、第三百三十九條第一項之幫助詐欺取財罪。被告係
    幫助他人實施詐欺取財犯罪，應依刑法第三十條第二項規定
    ，按詐欺取財正犯之刑減輕之。爰審酌被告提供帳戶供他人
    非法使用，使犯罪難以查緝，等同助長犯罪，並致被害人受
    有損害，且犯後不知悔悟，仍飾詞卸責，惟念及被告本身並
    未實際參與詐欺取財之犯行，責難性遠較實際實施詐取財物
    之人為輕等一切情狀，量處如主文所示之刑，並諭知易科罰
    金之折算標準。
四、又被告另曾於不詳時間，將其向臺灣土地銀行光復分行、臺
    北富邦商業銀行華江分行申請之帳號0000000000
    00號、000000000000號帳戶存摺及提款卡，
    交付予姓名、年籍不詳之成年人使用，以此方式，幫助該成
    年人遂行詐欺取財，並於九十七年七月三日及四日，分使被
    害人王家信、陳宗華因受詐騙，陷於錯誤，分別匯款至被告
    上開帳戶等情，經臺灣板橋地方法院審理後，於九十六年十
    一月十三日以九十六年度簡字第七八五二號判決判處被告有
    期徒刑四月，並於九十七年二月四日確定，此業據本院調閱
    上開刑事案卷查明無誤。於上開確定案件中，被告雖均作與
    本案相同之辯解，辯稱上開帳戶存摺於不詳期日在其當時位
    於台北縣板橋市租屋處遺失云云，然經法院審理後，認其所
    辯不實，確認該等帳戶均係被告交付他人使用。惟查，被告
    上開富邦銀行帳戶，開戶時間雖為九十六年六月二十二日，
    然另一土地銀行帳戶，開戶日期則為九十六年七月二日，已
    在本案認定被告交付上開華南銀行帳戶存摺及提款卡時間之
    後，且遍查相關卷證，均無法證實上述案件之帳戶存摺及提
    款卡與本案帳戶存摺及提款卡係同時間交付他人使用，是以
    本案與上述案件，應無裁判上一罪關係，即非上述確定判決
    既判力所及，附此敘明。
據上論斷，應依刑事訴訟法第四百五十二條、第二百九十九條第
一項前段，刑法第三十條第一項前段、第二項、第三百三十九條
第一項、第四十一條第一項前段，刑法施行法第一條之一第一項
、第二項前段，判決如主文。
本案經檢察官鄭少到庭執行職務。
中    華    民    國    97    年    11    月    12    日
                  刑事第六庭    審判長法官  王義閔
                                法      官  鄭舜元
                                法      官  鮑慧忠
以上正本證明與原本無異。
如不服本判決，應於判決送達後10日內，向本院提出上訴書狀，
上訴書狀應「敘述具體上訴理由」，並按他造當事人之人數附繕
本。「切勿逕送上級法院」。
告訴人或被害人對於判決如有不服具備理由請求檢察官上訴者，
其上訴期間之計算係以檢察官收受判決正本之日期為準。
中    華    民    國    97    年    11    月    12    日
                                書  記  官  黃幼華
附錄本案論罪科刑法條全文：
中華民國刑法第339條
（普通詐欺罪）
意圖為自己或第三人不法之所有，以詐術使人將本人或第三人之
物交付者，處5年以下有期徒刑、拘役或科或併科1千元以下罰金
。
以前項方法得財產上不法之利益或使第三人得之者，亦同。
前二項之未遂犯罰之。


司法院資訊處製作；財團法人民間司法改革基金會備份。
